【裁判字號】    95,易,653
【裁判日期】    950626
【裁判案由】    恐嚇取財
【裁判全文】
臺灣臺中地方法院刑事判決               95年度易字第653號
公  訴  人  臺灣臺中地方法院檢察署檢察官
被      告  丙○○
上列被告因恐嚇取財案件，經檢察官聲請簡易判決處刑（九十五
年度偵字第二五六號），本院豐原簡易庭認為不宜以簡易判決處
刑，移送刑事庭適用通常程序審理，判決如下：
    主    文
丙○○幫助意圖為自己不法之所有，以恐嚇使人將本人之物交付
，處有期徒刑肆月，如易科罰金，以佰元折算壹日。
    犯罪事實
一、丙○○明知金融帳戶之存摺及提款卡係供自己使用之重要理
    財工具，關係個人財產、信用之表徵，且可預見存摺、提款
    卡及其密碼如交予他人使用，而未加以闡明正常用途，極易
    被利用為與財產有關之犯罪工具，竟仍不顧他人可能遭受財
    產上損害之危險，而基於縱若其金融帳戶被利用作為恐嚇取
    財，並不違背其本意之幫助犯意，於民國九十四年四月間某
    日（起訴書誤載為七月二十六日後某日），在臺中縣豐原市
    ○○路附近大湳廟，以新臺幣（下同）二千元之代價，將其
    所有之豐原大湳郵局帳號00000000000000號
    帳戶之存摺、提款卡（含密碼）交付予不詳姓名年籍之成年
    男子使用。嗣該不詳年籍姓名之成年男子於取得丙○○所交
    付之前開丙○○所有之郵局帳戶存摺、提款卡（含密碼）後
    ，竟基於恐嚇取財之犯意，意圖為自己不法之所有，於九十
    四年七月二十七日十二時四十分許，偽以「丙○○」之名義
    撥打電話予甲○○，向甲○○出言恫稱：「你兒子遭綁架並
    被毆打，你兒子幫別人保證二十萬元無法償還，看你如何處
    理」等語，甲○○向該不詳年籍姓名之成年男子表示僅能籌
    到三萬元，該不詳年籍姓名之成年男子遂要求甲○○先行匯
    款三萬元，其餘十七萬元則以分期之方式付款，致使甲○○
    因擔憂其子安危而心生畏懼，遂於九十四年七月二十七日十
    三時許，在臺南縣柳營郵局，依照指示，匯款三萬元至丙○
    ○所有之前開郵局帳戶內。嗣因甲○○發覺受騙後，遂報警
    處理而循線查知上情。
二、案經臺中縣警察局豐原分局報告臺灣臺中地方法院檢察署檢
    察官聲請簡易判決處刑，本院豐原簡易庭認為不宜以簡易判
    決處刑，移送本院刑事庭依通常程序審判。
    理    由
一、被告丙○○於上開時地，將其所有之豐原大湳郵局帳號之存
    摺、提款卡（含密碼），在臺中縣豐原市○○路附近大湳廟
    ，以二千元之代價出售予不詳姓名年籍之成年男子等情，業
    據被告丙○○於警詢、偵查及本院審理時坦白承認，並有中
    華郵政股份有限公司豐原郵局九十四年十一月二十三日營字
    第○九四五○二○四二○號函暨所附客戶基本資料及客戶歷
    史交易清單等在卷可參。又被害人甲○○於前開時、地，因
    不詳姓名年籍之成年男子偽以「丙○○」之名義以撥打電話
    向被害人甲○○恫稱：其子被綁架並遭毆打，其子為人保證
    無法償還二十萬元，看甲○○要如何處理等語，致被害人甲
    ○○因而心生畏懼，於上開時地，將三萬元匯入被告上開金
    融機構帳戶內之事實，亦據被害人甲○○於警詢中指訴明確
    ，復有被害人甲○○受騙匯款之郵政國內匯款執據一紙、被
    告所有之豐原大湳郵局帳號客戶歷史交易清單一份在卷可稽
    ，足見被告自白與事實相符，應堪採信。
二、又金融帳戶為個人理財之工具，申請開設金融帳戶並無任何
    特殊之限制，一般民眾皆能自由申請開戶，並得同時在不同
    金融機構申請多數存款帳戶使用，乃眾所週知之事實。依一
    般人之社會生活經驗，倘係合法收入，本可自行向金融行庫
    開戶使用，而無向他人購買帳戶之必要。如他人不以自己名
    義申請開戶，而向他人收購金融機構帳戶使用，衡情，應係
    為免他人得知使用帳戶者之真實身分，故應能合理懷疑收購
    帳戶之人目的在於供犯罪所用。況近來新聞媒體，對於不肖
    犯罪集團常大量收購或使用他人存款帳戶後，再持以供作犯
    罪使用，藉此逃避檢警查緝之情事，亦多所報導；又一般人
    亦均有妥為保管及防止他人任意使用存摺、提款卡（含密碼
    ）之認識，縱特殊情況偶須交付他人使用，亦必深入瞭解用
    途及合理性，始予提供，且該等專有物品如落入不明人士手
    中，而未加以闡明正常用途，極易被利用為與財產有關之犯
    罪工具，此乃依一般生活經驗即能體察之常識，而對於非有
    正當理由，竟徵求他人提供帳戶者，客觀上可預見其目的，
    係供為某筆資金之存入，後再行領出之用，且該筆資金之存
    入及提領過程係有意隱瞞或掩飾行為人之真實身分之用意，
    一般人本於一般認知能力均易於瞭解，是被告應可預見將帳
    戶存摺、提款卡（含密碼）供他人使用將幫助他人實施犯罪
    ，仍將之交付予上開不詳姓名年籍之成年男子使用，顯預見
    縱有人以其金融帳戶向社會大眾恐嚇財物，避免遭查獲，亦
    不違背其本意至明。
三、綜上所述，被告基於幫助他人實施恐嚇取財亦不違背其本意
    之不確定故意，將上開金融機構帳戶交予該不詳姓名年籍之
    成年男子使用，幫助其等遂行恐嚇取財之犯行，事證明確，
    被告犯行堪以認定。
四、按刑法上之幫助犯，係對於犯罪與正犯有共同之認識，而以
    幫助之意思，對於正犯資以助力，而未參與實施犯罪之行為
    者而言，循此而論，如未參與實施犯罪構成要件之行為，且
    係出於幫助之意思提供助力，即屬幫助犯，而非共同正犯。
    本案被告提供上開金融機構帳戶連同存摺及提款卡（含密碼
    ）予該不詳姓名年籍之成年男子，雖然使該不詳姓名年籍之
    成年男子得基於恐嚇取財之犯意，以向被害人甲○○恫稱「
    其子被綁架並遭毆打，其子為人保證無法償還二十萬元，看
    甲○○要如何處理」之方式，向被害人甲○○恐嚇而取得三
    萬元之財物，並以被告所提供之上開金融機構帳戶供作指定
    匯款之帳戶，以遂行其恐嚇取財之犯行，然被告單純提供帳
    戶供人使用之行為，並不等同於向被害人施以恐嚇行為，且
    亦無證據證明被告有參與恐嚇取財犯行之構成要件行為，是
    被告單純提供帳戶連同存摺、提款卡（含密碼）供人使用之
    行為，對於該不詳姓名年籍之成年男子遂行恐嚇取財犯行，
    資以助力，參照前述說明，自應論以幫助犯，而非共同正犯
    。本件恐嚇取財之正犯向被害人恐嚇財物，所為係犯刑法第
    三百四十六條第一項之恐嚇取財罪，是核被告所為應成立上
    開罪名之幫助犯，即刑法第三十條第一項、第三百四十六條
    第一項之幫助恐嚇取財罪。再被告以幫助他人恐嚇取財之意
    思，參與犯罪構成要件以外之行為，為從犯，應依刑法第三
    十條第二項規定，按正犯之刑減輕其刑。爰審酌被告之素行
    、教育程度、犯罪動機雖僅在圖得微薄利益，且被告亦非向
    被害人實施恐嚇之人，但其提供帳戶供他人逃避犯罪之查緝
    ，卻適足以使他人肆無忌憚從事恐嚇犯行，不僅助長犯罪歪
    風及增加追緝犯罪之困難，更造成被害人求償無門之窘境，
    然被告犯後已坦承犯行，態度尚佳等一切情形，量處如主文
    所示之刑，並諭知易科罰金之折算標準。
據上論斷，應依刑事訴訟法第四百五十二條、第二百九十九條第
一項前段，刑法第三十條、第三百四十六條第一項、第四十一條
第一項前段，罰金罰鍰提高標準條例第一條前段、第二條，判決
如主文。
本案經檢察官乙○○到庭執行職務。
中    華    民    國    95    年    6     月    26    日
                  刑事第九庭    審判長法  官  陳得利
                                      法  官  何世全
                                      法  官  余德正
以上正本證明與原本無異。
如不服本判決，應於送達後十日內向本院提出上訴狀（須附繕本
），上訴於臺灣高等法院臺中分院。
                                      書記官  廖日晟
中    華    民    國    95    年    6     月    26    日
附錄論罪科刑法條
刑法第346條第1項
意圖為自己或第三人不法之所有，以恐嚇使人將本人或第三人之
物交付者，處六月以上五年以下有期徒刑，得併科一千元以下罰
金。


司法院資訊處製作；財團法人民間司法改革基金會備份。
